臺灣嘉義地方法院刑事判決
110年度交簡上字第100號
上  訴  人  
即  被  告  MUL YANI（中文譯名：目妮拉）  



上列被告因過失傷害案件，不服本院110年度嘉交簡字第948號中
華民國110年10月29日第一審判決（起訴案號：臺灣嘉義地方檢
察署110年度調偵字第435號），提起上訴，本院管轄第二審之合
議庭判決如下：
    主  文
原判決撤銷。
MUL YANI（中文譯名：目妮拉）犯過失傷害罪，處拘役貳拾日，
如易科罰金，以新臺幣壹仟元折算壹日。緩刑貳年。
    事  實
一、MUL YANI（中文譯名：目妮拉）於民國110年4月13日上午11
    時21分許，騎乘自行車（慢車）沿嘉義市東區新生路由東往
    西方向，行經新生路與忠孝路交岔路口，因號誌為紅燈而暫
    停於停止線上，本應注意遵守交通號誌之指示前進，而依當
    時天候晴、日間自然光線、柏油路面乾燥、無缺陷、無障礙
    物、視距良好，客觀上並無不能注意之情事，見前方路口由
    南往北方向之行車漸少，且行人通行號誌已轉為紅燈，但前
    方東往北方向號誌尚未轉為綠燈之際，竟貿然闖紅燈行駛，
    待快通過該路口之際，適有張鳳桐騎乘車牌號碼000-000號
    普通重型機車，亦未注意車前狀況，沿忠孝路由南往北方向
    駛至該處而閃避不及，二車發生碰撞，張鳳桐人車倒地，受
    有腦震盪及四肢多處擦挫傷之傷害。
二、案經張鳳桐訴由臺灣嘉義地方檢察署檢察官偵查起訴。
    理  由
一、證據能力部分：
    被告以外之人於審判外之言詞或書面陳述，除法律有規定者
    外，不得作為證據，刑事訴訟法第159條第1項固定有明文。
    惟被告以外之人於審判外之陳述，雖不符同法第159條之1至
    第159條之4之規定，而經當事人於審判程序同意作為證據，
    法院審酌該言詞陳述或書面陳述作成時之情況，認為適當者
    ，亦得為證據；又當事人、代理人或辯護人於法院調查證據
    時，知有第159條第1項不得為證據之情形，而未於言詞辯論
    終結前聲明異議者，視為有前項之同意，同法第159條之5第
    1項、第2項亦有明文規定。本判決下列認定事實所引用之所
    有供述證據，均經依法踐行調查證據程序，檢察官、被告MU
    L YANI（中文譯名：目妮拉）對本判決所引用被告以外之人
    於審判外之言詞或書面陳述均同意有證據能力（見本院簡上
    字卷第58頁），且迄於本院言詞辯論終結前均未表示異議，
    而該等證據之取得並無違法情形，且與本件待證事實具有關
    連性，核無證明力明顯過低之事由，本院審酌各該證據作成
    時之情況，並無不當之情形，認以之作為證據應屬適當，爰
    依刑事訴訟法第159條之5規定，認有證據能力。其餘資以認
    定本案犯罪事實之非供述證據（詳後述），亦查無違反法定
    程序取得之情形，依刑事訴訟法第158條之4反面解釋，應具
    證據能力。
二、認定事實所憑之證據及理由：
  ㈠上揭事實，業據被告於本院審理時坦承不諱，核與證人即告
    訴人張鳳桐於警詢、偵查中之證述情節相符，並有嘉義市政
    府警察局道路交通事故當事人登記聯單、道路交通事故現場
    圖、道路交通事故調查報告表㈠㈡、嘉義市政府警察局道路交
    通事故肇事人自首情形紀錄表、行車紀錄器畫面翻拍照片、
    現場照片（見他字卷第5至6、11至13、18至21、23至36頁）
    、嘉義市政府警察局交通警察隊受（處）理案件證明單（見
    本院交簡上卷第25頁）、本院110年12月22日勘驗筆錄暨附
    件照片（見本院交簡上卷第56至57、65至71頁）各1份及行
    車紀錄器錄影檔案光碟1片在卷可查。而告訴人受有上揭傷
    害，亦有戴德森醫療財團法人嘉義基督教醫院診斷證明書（
    見他字卷第7頁）在卷可佐。
  ㈡按腳踏自行車為慢車，慢車行駛至交岔路口，其行進或轉彎
    ，應依標誌、標線或號誌之規定行駛，道路交通安全規則第
    6條第1項第1款、第125條分別定有明文；又圓形紅燈表示禁
    止通行，不得超越停止線或進入路口，道路交通標誌標線號
    誌設置規則第206條第1項第5款亦有明文。此為一般駕駛人
    所具有之交通常識，以及駕駛時應注意並能注意遵守之事項
    ，而依當時天候晴、日間有自然光線、柏油路面乾燥、無缺
    陷、無障礙物、視距良好等情，客觀上並無不能注意之情事
    ，而案發交岔路口被告行向之號誌為圓形紅燈，有路口監視
    器翻拍畫面（見本院交簡上卷第65至70頁）在卷可證，被告
    竟疏於注意左右來車及其行向號誌，貿然通過該交岔路口，
    其未遵守前揭規定，甚為明確，適告訴人亦騎乘普通重型機
    車進入該交岔路口，雙方因閃避不及，致生本件車禍事故，
    則其有疏未盡其應注意之義務而有過失甚明。
  ㈢又按汽車行駛時，駕駛人應注意車前狀況，並隨時採取必要
    之安全措施，道路交通安全規則第94條第3項定有明文。查
    在告訴人進入該交岔路口前，被告已騎乘自行車闖越紅燈，
    至被告快通過路口時，該交岔路口之車道上始逐漸有些來車
    ，待告訴人騎乘之普通重型機車甫進入該路口時，被告已在
    告訴人前方之視線範圍內，而告訴人卻仍未減速並採取必要
    之安全措施，致與被告發生碰撞，此有路口監視器翻拍畫面
    可查，是告訴人亦有過失。被告既有上開過失，縱告訴人就
    本件交通事故之肇致亦與有過失，仍無從卸免其責，仍不影
    響被告為本事故肇事主因之認定，併此敘明。而告訴人確係
    因本件車禍受有前揭傷害，其與被告之過失行為間，具有相
    當因果關係亦明。綜上，本件事證明確，被告上揭犯行堪以
    認定，應依法論科。
三、論罪科刑：
  ㈠核被告所為，係犯刑法第284條第1項前段之過失傷害罪。
  ㈡被告於肇事後，在嘉義縣警察局朴子分局員警前往醫院調查
    時，即主動向前來現場處理人員承認為肇事人等情，有嘉義
    縣警察局朴子分局交通分隊道路交通事故肇事人自首情形紀
    錄表在卷可憑（見他卷第18頁），則被告於其犯罪行為未為
    有偵查權限之機關發覺前，即自首犯行並不逃避裁判等情，
    至堪認定，而該當自首之要件，依刑法第62條前段之規定，
    減輕其刑。
四、撤銷改判之理由：
    原審以被告闖越紅燈疏未注意致告訴人受傷，其過失傷害犯
    行事證明確，予以論罪科刑，固非無見。惟㈠告訴人未注意
    車前狀況，而未減速並採取必要之安全措施，亦屬與有過失
    ，原判決未予敘明，量刑時亦未予審酌，而遽認被告對本案
    車禍事故應負全部過失責任，自有未洽；㈡刑法上量刑之一
    般標準，應以行為人之責任為基礎，並審酌一切情狀，尤應
    注意刑法第57條所列各款事項，為科刑輕重之標準，諸如犯
    罪之手段、犯罪所生之危險、犯罪行為人犯罪後之態度，均
    應綜合考量；又刑之量定，固為實體法上賦予法院得為自由
    裁量之事項，但此項職權之行使，仍應受比例原則、平等原
    則、罪刑相當原則之支配，審酌刑法第57條所列各款應行注
    意事項及一切情狀為之，使輕重得宜，罰當其罪，以符合法
    律授權之目的，此即所謂自由裁量權之內部界限。被告於本
    院第二審準備程序前已與告訴人調解成立，並已如數當場給
    付新臺幣（下同）2萬元完畢，有本院110年12月22日準備程
    序筆錄、嘉義市東區調解委員會調解筆錄各1紙附卷可稽（
    見本院交簡上卷第54、63頁），是本院審酌被告及告訴人違
    反義務之程度、被告犯罪所生之損害、犯罪後之態度以及告
    訴人就本案陳述之意見，認原審未適當考量告訴人亦有過失
    責任、被告之過失情節及兩造已達成和解等節，量處拘役50
    日之刑度，自與罪刑相當之原則有違，其刑度難謂允當。被
    告上訴指摘原判決量刑過重，為有理由，原判決另有前揭瑕
    疵可指，自應由本院予以撤銷改判，以期適法。
五、爰以行為人之責任為基礎，審酌被告騎乘自行車行駛於道路
    時，本應遵守道路交通安全規則之相關規定，以維行車安全
    ，竟疏於注意，肇生本件車禍並致告訴人受傷，所為實有不
    該，惟念被告犯後坦承犯行，業與告訴人調解成立，並賠償
    完畢，已如前述，兼衡被告自陳國中畢業之智識程度，來台
    從事看護照顧老人，月薪1萬7千4百多元，已婚，有3名分別
    為26歲、20歲、19歲之子女，平常與雇主同住，罹患有遺傳
    性之糖尿病，來台已12年之家庭經濟狀況等一切情狀（見本
    院交簡上卷第96頁），量處如主文所示之刑，並諭知易科罰
    金之折算標準。
六、末查，被告未曾因故意犯罪受有期徒刑以上刑之宣告，有臺
    灣高等法院被告前案紀錄表在卷可按，其因未謹慎行車，致
    罹此罪，並非故意犯罪，惡性尚非重大，事後於本院審理中
    與告訴人達成民事上調解，並全額賠償完畢，告訴人亦表示
    同意給予被告緩刑之機會等情，有本院準備程序筆錄附卷可
    參（見本院交簡上卷第60頁），堪認被告經此偵審科刑之教
    訓後，當知所警惕，信無再犯之虞，本院認其所宣告之刑，
    以暫不執行為適當，併予諭知緩刑2年，以勵自新。
據上論斷，應依刑事訴訟法第455條之1第1項、第3項、第369條
第1項前段、第364條、第299條第1項前段，刑法第284條前段、
第62條前段、第41條第1項前段、第74條第1項第1款，刑法施行
法第1條之1第1項，判決如主文。
本案經檢察官郭志明提起公訴，檢察官陳則銘到庭執行職務。
中　　華　　民　　國　　111 　年　　1 　　月　　20　　日
                  刑事第二庭  審判長法  官  林正雄
                                    法  官  王品惠
                                    法  官  黃美綾 
上列正本證明與原本無異。
本件不得上訴。　　　　　　　　　　　　　　　　　　
中　　華　　民　　國　　111 　年　　1 　　月　　20　　日
                                    書記官  吳佩芬　　　
附錄本案論罪科刑法條： 
中華民國刑法第284條
因過失傷害人者，處1年以下有期徒刑、拘役或10萬元以下罰金
；致重傷者，處3年以下有期徒刑、拘役或30萬元以下罰金。